臺灣屏東地方法院民事判決
110年度訴字第406號
原      告  有限責任屏東縣藍天農業生產合作社

法定代理人  張哲源  
訴訟代理人  林姿君  
            呂秋𧽚律師
複 代理 人  張子特律師


被      告  藍天運通股份有限公司


法定代理人  郭嶺梅  


訴訟代理人  梁凱富律師
上列當事人間請求給付貨款事件，本院於民國111年5月23日言詞
辯論終結，判決如下：
    主  文
被告應給付原告新臺幣伍拾柒萬壹仟貳佰元，及自民國一一○年
八月十八日起至清償日止，按週年利率百分之五計算之利息。
訴訟費用由被告負擔。
本判決於原告以新臺幣壹拾玖萬零肆佰元為被告供擔保後，得假
執行；被告如以新臺幣伍拾柒萬壹仟貳佰元為原告預供擔保，得
免為假執行。
    事實及理由
一、原告起訴主張：
㈠、兩造經訴外人陳文嘉（下稱陳文嘉）介紹，訂立鳳梨買賣契
    約（下稱系爭買賣契約），約定由伊出貨，含裝箱及包裝、
    蔬果套及上貨櫃，將鳳梨，清點檢查後協助上貨櫃出貨。
㈡、被告於110年3月間要求伊出貨，伊分別於以下日期出貨：
　⒈110年3月11日出貨1680箱，每箱單價新臺幣（下同）280元，
    總貨款47萬0,400元，已付清貨款。
　⒉110年3月15日出貨1680箱，每箱單價320元，總貨款53萬7,60
    0元，僅給付部分貨款，尚餘3萬3,600元未給付。
　⒊110年3月19日出貨1680箱，每箱單價320元，總貨款53萬7,60
    0元，尚未給付。　　
㈢、綜上，被告尚積欠57萬1,200元貨款未為支付，伊屢次催討，
    迄今仍未獲清償。為此，爰依兩造間系爭買賣契約提起本訴
    等語。並聲明：⑴被告應給付原告57萬1,200元，及自110年8
    月18日起至清償日止，按週年利率百分之5計算之利息。⑵原
    告願供擔保，請准宣告假執行。　　
二、被告則以：兩造間確訂立系爭買賣契約，惟原告出貨之鳳梨
    運至日本後，遭日本神戶植物防疫所大阪支所檢驗出含有農
    業害蟲幼蟲及鳳梨嫡粉介殼蟲，鳳梨因此遭日本防疫所廢棄
    銷毀，此外，原告出貨之鳳梨運送至日本後，亦發現有發霉
    腐爛之情況。原告給付之鳳梨因存有上開瑕疵而不具備應有
    之品質而應負物之瑕疵擔保責任，且兩造於110年4月8日協
    商本件貨款給付爭議時，伊已表明應減少價金而不得再請求
    貨款，則原告於減少之範圍內已無價金請求權存在等語置辯
    。並聲明：原告之訴駁回。    　　
三、兩造不爭執事項（見本院卷二第70至71頁）
㈠、兩造經陳文嘉介紹，訂立系爭買賣契約，約定由原告出貨，
    含箱及包裝、蔬果套及上貨櫃，將被告所訂購之鳳梨果物，
    清點檢查後協助上貨櫃出貨。
㈡、被告前於110 年3 月間要求原告出貨，原告曾經於以下日期
    出貨：
　⒈於110 年3 月11日出貨1680箱，每箱單價280 元，總貨款47
    萬0,400元，已付清貨款。
　⒉於110 年3 月15日出貨1680箱，每箱單價320 元，總貨款53
    萬7,600元，已付清貨款部分，尚餘3萬3,600元未付。
　⒊於110 年3 月19日出貨1680箱，單價320 元，總貨款53萬7,6
    00元，尚未付清貨款。
㈢、證人陳孝文（下稱陳孝文）下稱於110 年3 月23日在兩造成
    立之藍天合作社&BLUESKY之LINE GROPE上傳「台灣3/15出口
    ，於第一排第二層檢疫箱內有介殼蟲，目前已安排燻蒸處理
    」等文字及「消毒廢棄命令通知書」、介殼蟲照片。
㈣、被告尚積欠原告3萬3,600元及53萬7,600 元合計57萬1,200 
    元之貨款未清償。
四、得心證之理由 
    原告主張被告未依約給付貨款，被告則以前揭情詞置辯，是
    本件爭點厥為：㈠、原告依兩造間系爭買賣契約請求被告給
    付57萬1,200 元貨款有無理由（原告交付之鳳梨是否有瑕疪
    即有蟲害且因而造成腐壞）？㈡、若原告交付之鳳梨有瑕疪
    ，則被告得否請求減少給付價金？及被告請求給付價金之請
    求權是否已罹於時效？茲分敘如下：
㈠、原告依兩造間系爭買賣契約請求被告給付57萬1,200 元貨款
    有理由。
　⒈按原告對於自己主張之事實已盡證明之責後，被告對其主張
    ，如抗辯其不實並提出反對之主張者，則被告對其反對之主
    張，亦應負證明之責，此為舉證責任分擔之原則。又各當事
    人就其所主張有利於己之事實，均應負舉證之責，故一方已
    有適當之證明者，相對人欲否認其主張，即不得不更舉反證
    （最高法院著有99年度臺上字第483 號判決意旨可資參照）
    。
　⒉稱買賣者，謂當事人約定一方移轉財產權於他方，他方支付
    價金之契約；當事人就標的物及其價金互相同意時，買賣契
    約即為成立；又買賣標的物之利益及危險，自交付時起，均
    由買受人承受負擔，民法第345條、第373條分別定有明文。
　　本件原告主張兩造訂有系爭買賣契約，約定由原告出貨，含
    箱及包裝、蔬果套及上貨櫃，將被告所訂購之鳳梨，清點檢
    查後協助上貨櫃出貨，嗣被告於110 年3 月間要求原告出貨
    ，原告分別已⑴於110 年3 月11日出貨1680箱，每箱單價280
     元；⑵於110 年3 月15日出貨1680箱，每箱單價320 元；⑶
    於110 年3 月19日出貨1680箱，單價320 元，並經被告到場
    驗收裝櫃完畢，則本件買賣業已完成，系爭鳳梨之利益及危
    險，依前開規定，自交付被告時起應由被告負擔；至被告買
    受系爭鳳梨後，將鳳梨運至他處或外銷出國，已非本件買賣
    契約之範圍，自應由被告自行管理維護，原告既已依約交付
    鳳梨，即屬符合兩造間債之本旨，並無不完全給付之情事可
    言，被告自不得再以鳳梨運送至日本未通過檢疫程序即謂原
    告有不完全給付或交付之物有瑕疪，從而，原告主張被告應
    給付全部買賣價金，誠屬有理，然被告迄今尚有57萬1200元
    貨款未給付一情，則原告其主張被告應給剩餘貨款57萬1200
    元自屬有據。　　
  ⒊被告雖抗辯依約原告應交付合於日本檢疫合格之鳳梨始符合
    契約精神，惟此情已為原告否認，揆諸上開判決意旨，自應
    就此有利於己之事實負舉證之責。然查：
　⑴原告固不否認知悉被告購買鳳梨外銷至日本一節，然否認兩
    造間合意原告保證交付之鳳梨合於外銷日本規定。依本件兩
    造未簽訂書面契約，且原告提出之出貨單，僅記載出貨日期
    、每盒公斤重、單價、報單號碼及出貨件數（見本院卷一第
    27至31頁），無約定「保證外銷鳳梨」、「鳳梨需經日本外
    銷程序檢疫合格處理」之文字，是被告辯稱兩造間有約定原
    告應交付合於外銷日本鳳梨一情顯屬有疑。
　⑵復佐以，兩造不爭執系爭買賣契約約定由原告出貨，含箱及
    包裝、蔬果套及上貨櫃，將被告所訂購之鳳梨，清點檢查後
    協助上貨櫃出貨之情，及下列證人之證述：
　①陳孝文於本院審理時證述：我的兒子有投資被告，兩造間沒
    有簽買賣契約書，我對本件買賣及出口事項非常清楚，知道
    原告處理鳳梨過程，我曾在那裡攝影一次，他們會用空氣槍
    噴一噴，然後套袋、放進水果袋、裝箱最後封箱，報關是由
    被告處理，有跟原告說是出貨到日本，不是到大陸，所以要
    多注意品質，原告每次交貨，有通知被告來看裝箱，被告會
    請公司員工過去看，但沒有直接找我去看裝箱過程，我知道
    都是被告叫貨車將鳳梨送到報關處（見本院卷一第278至281
    頁）。
　②證人即原告之經理戴嘉興證述：一般我們合作社從產地採購
    鳳梨、包裝，剩下的貨櫃司機及報關，都是由貿易商處理，
    本件也是這個情形，當時沒有約定交付鳳梨後，由誰將鳳梨
    運送到日本，這個是貿易商必須做的事，因為我們是集貨包
    裝廠，不是出口商，兩造有約定原告要承擔的責任是從產地
    採購鳳梨及包裝完、到出廠為止，就是我們的責任釐清點，
    因為我們跟陳孝文不認識，之前跟陳文嘉做的時候，都是用
    這種模式的責任釐清點，與陳孝文接洽時，陳文嘉也在場，
    我們的責任釐清點，就是出口商把貨櫃安排到廠區，在裝櫃
    之後，就是責任釐清點。因為國際貿易的航次及他們的銷售
    通路，我們不知道，所以沒有辦法，也沒有義務負責鳳梨的
    保存及維護。鳳梨在裝箱，被告有人來現場點交檢查，係一
    位小麗小姐，她檢查是看我們有裝箱及尚未裝箱的鳳梨，看
    完後就走了，並沒有特別表示，裝箱時可以確認鳳梨有無腐
    壞或有介殼蟲的情形，她當有把成品拆開幾箱來抽驗確認，
    不然怎麼裝箱、出貨。這個貨櫃出貨時，屏東縣長有去做封
    櫃儀式，這批產區的鳳梨有銷到韓國、日本、香港，同一時
    間、同一產區的鳳梨，當時沒有其他貿易商或盤商向原告反
    應有介殼蟲或腐壞的情形，如果有發現介殼蟲，高雄防檢局
    不會放行，也不會發檢疫證明，且當時兩造沒有約定到日本
    檢驗沒問題，被告才付款等語（見本院卷二第12至15頁、第
    19頁）。
　⑶由上證人證述可知：原告雖知悉被告購買鳳梨外銷至日本，
    品質要好，而陳孝文則對原告處理、包裝鳳梨之過程知之甚
    詳，仍未對原告處理、包裝鳳梨提出嚴格要求，堪認兩造並
    無約定原告應交付之鳳梨保證通過日本檢疫。況各國對水果
    商品進口有不同之管制辦法，依原告僅為水果集貨、包裝商
    ，若被告對於原告交付之鳳梨須達外銷日本合格程序之要求
    ，此一重要條件，自應明確約定、要求，並詳列外銷日本程
    序始為正辦。惟依上開陳孝文證述內容，被告只有告知出貨
    日本，要多注意品質，然此實無從認原告與被告有達成原告
    須交付保證鳳梨須達外銷日本檢疫合格之合意。再衡之一般
    常情，買賣雙方若有擔保外銷之約定，為釐清買賣雙方責任
    歸屬，避免日後爭執，雙方理應於買賣契約，載明擔保外銷
    ，且應就出售之標的須經如何外銷處理程序、日後如何運送
    、運送環境條件、擔保期限及外銷處理程序之費用等約定，
    惟本件僅有出貨單，此外無任何書面契約，且出貨單內容極
    為簡單，未有任何擔保外銷之約定，更未有任何外銷處理、
    流程及費用之相關約定，顯見兩造間僅為一般買賣交易，被
    告辯稱有擔保外銷日本之約定，洵無可採。另原告於歷次交
    貨，均有通知被告派人至現場檢視、確認，經被告人員抽驗
    無誤、封箱並上貨櫃之情，亦經前揭證人證述明確是原告主
    張其已依約交付通常品質之鳳梨予被告之情，尚屬非虛，而
    為可採。
　⑷另被告雖提出鳳梨黑心、發霉腐敗照片（見本院卷一193至19
    9頁），證明原告交付之物有瑕疪云云。然查，估不論被告
    照片所示之鳳梨是否確為原告所交付，以該照片上傳至兩造
    成立聯繫用藍天合作社&BLUESKY之LINE GROPE時間為110年3
    月29日（見本院卷一193頁），並非原告交付第二批、第三
    批交貨日（110年3月15日、110年3月19日）當日鳳梨之照片
    ，亦非到達日本第一天拆箱之鳳梨照片，已難證明原告交付
    之鳳梨有瑕疪。況該照片所示日期已分別距交貨後14天、10
    天，而水果之保鮮有一定期間、方式，設若該照片內所示之
    鳳梨為原告交付，惟交付後水果本會繼續自然熟成、甚至經
    相當時間後而衰敗，而此期間尚涉及被告運送、保存各項因
    素，則被告提出上開照片無法證明原告交付之鳳梨確有黑心
    、發霉腐敗。
　⑸是以，被告未能證明兩造間有約定原告須交付保證合於日本
    外銷程序鳳梨，及原告交付之鳳梨有黑心、發霉腐敗，則其
    以原告交付之鳳梨有介殼蟲不合於日本進口規定，且有黑心
    、腐壞之情，拒絕給付價金，即屬無據。　
㈡、被告未能證明原告交付之鳳梨有瑕疪，且被告請求減少給付
    價金之請求權是否已罹於時效？
　⒈按買受人因物有瑕疵，而得解除契約或請求減少價金者，其
    解除權或請求權，於買受人依第356條規定為通知後6個月間
    不行使或自物之交付時起經過5年而消滅。民法第365條定有
    明文。
　⒉被告固辯稱其於110年4月8日協商本件鳳梨未經日本外銷檢疫
    通過之爭議時，已行使價金減少請求權，然此情亦為原告所
    否認，經查：
　⑴被告未能證明兩造間約定原告交付之鳳梨保證需經日本檢疫
    通過，及原告交付鳳梨有其所述之瑕疪，業經認定如上，又
    原告交付第二批、第三批鳳梨後，被告先於110年3月23日兩
    造LINE GROPE對話告知有介殼蟲，又於110年3月29日上傳鳳
    梨黑心、發霉腐敗之照片（見本院卷一第333頁、第341頁）
    ，被告遲至110年10月18日言詞辯論期日（見本院卷一第127
    頁、137頁）始行向原告提出減價之請求，已罹於6個月之期
    間，是被告之價金減少請求權於原通知交付鳳梨後6個月間
    不行使而消滅。
　⑵被告雖陳稱其早已於110年4月8日向原告行使價金減少請求權
    云云，並有陳孝文、陳文嘉為證。然查，陳孝文係證述：11
    0年4月有去陳文嘉老婆開的餐廳，當天討論鳳梨燻蒸的問題
    等語（見本院卷一第283頁）。而陳文嘉則證述：我介紹兩
    方買賣鳳梨，後來發生問題，有請兩方到我店來談如何解決
    ，最後沒有結果等語（見本院卷一第288至290頁）。是上開
    證人僅得證明兩造曾會面商討鳳梨燻蒸一事如何解決，未能
    證明被告確係有向原告行使價金減少請求權，是此被告此部
    分抗辯，亦非有據。　　
五、基上，原告已依約交付被告訂購之鳳梨，並經被告到場驗收
    裝箱運送報關，堪認原告已完成其契約給付義務，而被告未
    能證明兩造間有約定交付鳳梨保證經日本檢疫通過，及原告
    交付之鳳梨有其所述之黑心、發霉等瑕疪，且被告於通知後
    逾6個月始行使價金減少請求權已罹於時效，是被告拒絕給
    付價金，即非有理。
六、綜上所述，原告依兩造間系爭買賣契約，請求被告給付積欠
    之買賣價金57萬1,200元及自110年8月18日起至清償日止，
    以週年利率5％ 計算之利息，為有理由，應予准許。本件原
    告陳明願供擔保，請准宣告假執行，經核並無不合，爰酌定
    相當擔保金額准許之，並依同法第392條第2項之規定，宣告
    被告預供擔保，得免為假執行。
七、本件事證已臻明確，兩造其餘攻擊防禦方法及所提之證據，
    經本院斟酌後認與判決結果不生影響，爰不一一論述，併此
    敘明。
八、據上論結，本件原告之訴為有理由，依民事訴訟法第78條，
    判決如主文。　　
中　　華　　民　　國　　111 　年　　6 　　月　　14　　日
                  民事第三庭    法　官　陳怡先
正本係照原本作成。
如對判決上訴，須於判決送達後廿日內向本院提出上訴狀，其未
表明上訴理由者，應於提出上訴後二十日內向本院補提理由書狀
（均須按他造當事人之人數附繕本）。
如委任律師提起上訴者，應一併繳納上訴審裁判費。
中　　華　　民　　國　　111 　年　　6 　　月　　14　　日
                                書記官  粘嫦珠